【裁判字號】    95,上訴,184
【裁判日期】    950727
【裁判案由】    違反毒品危害防制條例
【裁判全文】
臺灣高等法院高雄分院刑事判決         95年度上訴字第184號
上  訴  人  臺灣高雄地方法院檢察署檢察官
上  訴  人
即  被  告  丙○○
選任辯護人  林樹根律師
            邱麗妃律師
            莊雯琇律師
上列上訴人等因被告違反毒品危害防制條例案件，不服臺灣高雄
地方法院94年度訴字第3307號中華民國94年12月20日第一審判決
（起訴案號：臺灣高雄地方法院檢察署94年度偵字第9316號），
提起上訴，本院判決如下：
     主  文
原判決撤銷。
丙○○連續販賣第一級毒品，處有期徒刑拾年。扣案如附表一所
示之物，均沒收銷燬之；附表二所示之行動電話貳具，沒收，附
表二編號(二)未扣案之行動電話，如全部或一部不能沒收時追徵其
價額。販賣第一級毒品所得新臺幣萬元，均沒收，如全部或一
部不能沒收時，以其財產抵償之。
     事  實
一、丙○○綽號「小龍」，明知海洛因屬毒品危害防制條例第2
    條第2 項第1 款規定之第一級毒品，竟基於販賣第一級毒品
    海洛因以營利之概括犯意，以其所有如附表二所示之門號00
    00000000號行動電話及未扣案門號0000000000號行動電話各
    1 支作為對外聯絡工具，由欲購買第一級毒品海洛因之人撥
    打上開門號之行動電話與丙○○聯絡，雙方再約定購買金額
    及交貨地點，丙○○依此方式，自民國94年2 月19日起至同
    年4 月17日晚上9 時許止，連續在高雄縣鳳山市○○路129
    號樂翻天遊藝場外，販賣第一級毒品海洛因給乙○○10次，
    每次新台幣（下同）3,000 元（得款共3 萬元）；嗣乙○○
    於94年4 月20日晚上7 時30分許，在高雄市○○區○○路33
    巷50號7 樓內，經警查獲其施用毒品（另案偵查），並於同
    日晚上9 時38分許，向警方供述其毒品來源係向綽號「小龍
    」之人（指丙○○）購買上開毒品，交易地點在上開樂翻天
    遊藝場外，並進入綽號「小龍」所駕駛黑色三菱廠牌四門自
    用小客車內完成交易，雙方連絡方式係以自己持有門號0000
    000000號行動電話撥打綽號「小龍」之上開行動電話號碼，
    而綽號「小龍」之人於夜晚始在上開樂翻天遊藝場內出現，
    並願意主動打電話與其連絡，且願帶同警方前往鳳山市樂翻
    天遊藝場。乙○○遂以上開自己之行動電話撥打丙○○上開
    行動電話，佯表示欲購買海洛因1,000 元。嗣於翌日（21日
    ）凌晨零時15分許，警方帶同乙○○抵達上開樂翻天遊藝場
    附近埋伏，迨於同月21日凌晨零時40分許，綽號「小龍」之
    丙○○駕駛黑色、三菱之車牌號碼0426-GR 號自用小客車，
    駛抵上開樂翻天遊藝場前，並將其車橫停於該店口前，且該
    車前小燈還開著閃黃燈，而丙○○即逕自下車，亦未將其車
    門上鎖，迅即進入上開樂翻天遊藝場內，並於同日淩晨50分
    許，為埋伏員警其中之一的甲○○，在停放上揭駕駛之0426
    -GR 號自用小客車旁，由外察看該車後視鏡內後面布質小籃
    子內有1 包甲基安非他命、玻璃球1 個等物，及車內駕駛座
    右側扶手置物箱內有6 包海洛因等物，警方立即進入該遊藝
    場內逮捕丙○○。並經其同意而在丙○○上揭駕駛之0426-
    GR號自用小客車內，搜得丙○○所有如附表一所示之海洛因
    8 小包等物，與如附表二所示供犯罪所用之行動電話2 具（
    均含SIM 卡），及如附表三所示之甲基安非他命4 小包等物
    。
三、案經高雄市政府警察局三民第二分局報請臺灣高雄地方法院
    檢察署檢察官偵查起訴。
     理  由
壹、程序部分
一、按「被告以外之人於審判外之陳述，除法律有規定外，不得
    做為證據」、「被告以外之人於檢察事務官、司法警察官或
    司法警察調查中所為之陳述，與審判中不符時，其先前之陳
    述具有較可信之特別情況，且為證明犯罪時所必要者，得為
    證據」，刑事訴訟法第159 條、第159 條之2 分別定有明文
    。經查：
  (一)本件證人乙○○係警方於94年4 月20日19時30分許，另案依
    法持搜索票，前往高雄市○○區○○路33巷50號7 樓內，查
    獲其施用毒品（另案偵查），並於同日晚上9 時38分許，由
    證人乙○○主動向警方供述其毒品來源係向綽號「小龍」之
    人購買上開毒品，交易地點在上開樂翻天遊藝場外，並進入
    綽號「小龍」所駕駛黑色三菱廠牌四門自用小客車內完成交
    易，雙方連絡方式係以自己持有門號0000000000號行動電話
    撥打綽號「小龍」之0000000000號等，而綽號「小龍」之人
    於夜晚始在上開樂翻天遊藝場內出現，伊願意主動打電話與
    其連絡，邀約在鳳山老地方（指上開樂翻天遊藝場）見面，
    且願帶同警方前往鳳山老地方，指認綽號「小龍」之人，並
    於94年4 月20日21時38分起至同日21時54分止警詢之證述綦
    詳，並於同日23時50分許，帶同警方前往上開樂翻天遊藝場
    ，等待綽號「小龍」（即被告丙○○）之出現，此時，證人
    乙○○記憶應最為鮮明可靠，且證人乙○○於警詢證稱：伊
    與綽號「小龍」（即被告丙○○）沒有仇隙或其他糾紛等語
    ，亦於臺灣高雄地方法院檢察署檢察官94年6 月9 日偵訊時
    結證稱：伊與「龍仔」沒有結怨，而「龍仔」即警卷及偵卷
    內所附照片之人（即被告），且伊向「龍仔」即被告買毒品
    有十幾次，均用手機連絡彼此，雙方交易地點，均在上開樂
    翻天遊藝場等語明確，而無從與被告勾串供詞以卸罪責，是
    證人乙○○於警詢及偵訊之證述動機應最為單純；且觀諸證
    述情節，無論就其與被告聯絡之方式、交易之毒品種類、交
    易方式、地點、被告行動電話號碼、被告出現交易地點之時
    間、車輛顏色、廠牌、身高及特徵等細節問題均能逐一詳述
    ，若非確有此情，其何以杜撰該等情節陷害被告並陷己身於
    罪，具有可信性之特別情況。
  (二)證人乙○○雖於原審94年12月6 日審判時結證證稱：其所施
    用之第一級毒品海洛因係向綽號「阿猴」之人購得，其並未
    向被告購買過毒品，其僅係打電話與被告聊天，當時係伊憶
    起昔日與被告在上揭樂翻天遊藝場發生衝突之一時氣憤不爽
    ，始向警察及檢察官表示上情云云。然查，證人乙○○與被
    告素無冤仇，且為朋友關係，均為被告及證人乙○○所不否
    認，是證人乙○○當無誣陷被告販毒之圖。又證人乙○○係
    主動向警方供述其毒品來源之上游販毒者，復於警方詢問完
    畢而在該次警詢筆錄及指認疑人口卡片上簽名，並主動帶同
    警方前往上揭樂翻天遊藝場等待被告出現等情，均有該次警
    詢筆錄暨內附指認口卡片2 紙附卷可稽，在在足見證人乙○○於警詢中之指證內容，核與其在檢察官偵訊時具結所證稱
    之情節相符，有該次94年7 月25日11時33分偵訊筆錄在卷可
    查。復核被告所使用之0000000000號行動電話門號，亦確有
    多次與證人所使用之0000000000號之行動電話門號之通話紀
    錄，有偵卷第53頁至61頁、69頁至70頁上開2 支行動電話門
    號之通話紀錄足供為證，顯見其於警詢中之指證具有特別可
    信之情況，其於原審前開證述應係事後迴護被告之詞，自非
    可取。
  (三)從而，是證人乙○○於原審審理時為如上之證詞，然經查均
    係有為被告脫罪之嫌，不足採信，揆諸前揭說明，當以證人
    乙○○於警詢及偵查時之證詞較為可信，且對案發情形指述
    較為詳盡可採，應為證明犯罪所必要，當可為本案認定事實
    之證據。
二、又高雄醫學大學附設中和紀念醫院檢驗被告丙○○所有如附
    表一、三所示第一、二級毒品，係法院囑託醫院為鑑定，與
    臺灣高雄地方法院檢察署檢察官囑託法務部調查局為鑑定，
    係依刑事訴訟法第206 條、第208 條規定為之，屬同法第15
    9 條第1 項「除法律有規定者外」之情形，自有證據能力。
貳、實體部分
一、訊據上訴人即被告丙○○固不否認於上開時、地為警查獲並
    扣得如附表一、二、三所示之物，惟矢口否認有何販賣第一
    級毒品犯行，辯稱：伊沒有販賣第一級毒品海洛因云云。經
    查：
  (一)被告係如何販賣第一級毒品海洛因予證人乙○○一節，業經
    證人乙○○於警詢中證稱：伊自94年1 月初起開始向綽號「
    小龍」（指被告丙○○）購買上開毒品，三十幾次了，並打
    他手機0000000000號，在上開樂翻天遊藝場外，並進入綽號
    「小龍」所駕駛黑色三菱廠牌四門自用小客車內完成交易等
    語綦詳，與證人甲○○於94年5 月12日偵查中證稱：當天乙○○是打號碼0000000000號給「小龍」（即指被告），「小
    龍」告訴他他人不在鳳山，後來「小龍」到現場時，又打另
    外1 支電話給乙○○，說他人已到了，他們交談時都說我們
    在老地方等你。本件源起於我們抓到乙○○，詢問他毒品來
    源，他說毒品在上開樂翻天遊藝場，向綽號「小龍」購買，
    所以，我們依他所述，乃前往該地逮捕被告丙○○等語情節
    相符，並有偵卷第53頁記錄94年2 月19日凌晨4 時58分12秒
    、同日凌晨5 時17分14秒、同日凌晨5 時26分49秒之被告使
    用之門號0000000000號與證人乙○○使用之門號0000000000
    號行動電話之通聯往來密集記錄在卷可稽，是證人乙○○與
    被告聯絡之方式、交易之毒品種類、交易方式、地點等細節
    問題均能逐一詳述，若非確有此情，其何以杜撰該等情節陷
    害被告，並陷己身於罪，足見上開證言真實可採。
  (二)次查，被告所有上開如附表一、三之扣案物係為第一級毒品
    海洛因、甲基安非他命、殘留海洛因成份之分裝勺、殘留海
    洛因成份之塑膠盒、殘留海洛因成份之香菸，有上開扣押物
    品清單、法務部調查局94年6 月24日調科壹字第220020131
    號鑑定通知書、高雄醫院大學附設中和紀念醫院檢驗報告、
    照片、扣押物品目錄表、扣押筆錄及其證明書附卷可徵，堪
    認該等扣案物均為被告所有之第一級毒品海洛因、甲基安非
    他命無誤。
  (三)證人乙○○於本院審理中初證述：我在警局有打電話給丙○○，叫他出來，跟他說拿1 千，看他有沒有在遊樂場，他說
    等一下就來等語（見本院95年7 月13日審判筆錄）。後又證
    述：我向丙○○說1 千元，是要向他購買電玩店之代幣，跟
    他買代幣會多給我50個，如跟店家買代幣只有兩百個而已等
    語（見同上筆錄）。由上觀之，證人乙○○向樂翻天遊樂場
    購買電玩代幣1 枚應為5 元，200 枚正好1 千元。而被告若
    有代幣亦是購自店家，其購入之價格應相同，即1 枚亦是5
    元，被告豈有以250 枚1 千元轉售乙○○，以自虧250 元之
    理？足見證人乙○○於電話中向被告稱1 千元，係指購買海
    洛因1 千元，並非購買代幣1 千元，至為明確。從而，證人
    乙○○上開證述：向被告購買代幣1 千元乙節，非無迴護被
    告之詞，自難採為有利於被告之認定。
  (四)次查，被告所有上開如附表一、三之扣案物係為第一級毒品
    海洛因、甲基安非他命、殘留海洛因成份之分裝勺、殘留海
    洛因成份之塑膠盒、殘留海洛因成份之香菸，有上開扣押物
    品清單、法務部調查局94年6 月24日調科壹字第220020131
    號鑑定通知書、高雄醫院大學附設中和紀念醫院檢驗報告、
    照片、扣押物品目錄表、扣押筆錄及其證明書附卷可徵，堪
    認該等扣案物均為被告所有之第一級毒品海洛因、甲基安非
    他命無誤。
  (五)又被告於遭警逮捕之際，經其同意後搜索上揭被告所駕車內
    查獲如附表一、二、三之扣案物，均係被告所有之物，亦為
    被告供明在卷可查，再衡諸被告案發時並無固定收入來源，
    業據被告於警詢供述在卷，然其卻隨身攜帶附表一、三所示
    之為數不少之第一級毒品海洛因8 包，並已分裝完成，顯非
    供自行施用。雖證人乙○○於警詢稱向被告購買三十幾次云
    云，然參酌被告與證人乙○○於94年2 月間之通話內容，與
    證人乙○○於偵查時證述：伊向「龍仔」即被告購買毒品有
    十幾次（見偵卷第43頁倒數第4 行），一次平均約3 千元（
    見偵卷第66頁倒數第9 行）等情，核與證人甲○○於原審94
    年11月15日審理時之證述情節大致相符，並有上開通聯往來
    紀錄在卷可佐，是本件證人乙○○向被告購買毒品次數、金
    額，依罪疑為輕有利於被告之原則，採本件交易購買第一級
    毒品海因為10次，而每次交易金額為3 千元計算，以最有利
    於被告之認定計算其所得之價額，洵堪認定。
  (六)又被告販售第一級毒品海洛因予證人乙○○，並有如附表一
    所示物佐證，然因被告飾詞否認販賣第一級毒品之犯行，致
    本院無從確知其販賣毒品所獲之利益為何，惟衡情販賣第一
    級毒品者，依法應處死刑、無期徒刑，並得併科新台幣1 千
    萬元以下罰金，此為毒品危害防制條例第4 條第1 項所明文
    規定，凡人均知販賣第一級毒品係屬嚴重違法行為，苟遭逮
    獲，後果非凡，是毒販出售毒品時無不小心翼翼，不敢公然
    為之；且不論是毒品之包裝如何，均可由販售者任意分裝增
    減其重量及純度，而每次販賣之價格，亦隨雙方關係之深淺
    、資力、需求之程度等因素，由販售之人任意調整，顯見販
    售毒品之人，必有豐厚利得，否則豈有願冒罹重典之風險，
    而以原價買賣毒品之理，故被告販入之價格必較販出之價格
    為低，其欲從中賺取買賣差價以牟利之營利意圖甚明。
  (七)綜上，被告確曾自94年2 月19日起至同年4 月17日晚上9 時
    許止，以賤買貴賣之獲利意圖，販售第一級毒品海洛因予證
    人乙○○10次，得款3 萬元，並有如附表一所示之毒品可憑
    ，是本件事證明確，被告之犯行，洵堪認定。
二、按海洛因係屬第一級毒品，毒品危害防制條例第2 條第2 項
    第1 款定有明文，依法不得非法持有及販賣。核被告丙○○
    前10次販賣海洛因得款所為，係犯毒品危害防制條例第4條
    第1 項之販賣第一級毒品既遂罪。另為警查獲該次，因乙○○僅佯稱欲購買毒品，並無實際購買毒品之意思，然被告攜
    帶第一級毒品海洛因到現場，已著手販賣行為之實施，旋為
    警查獲而未遂，係犯同條例第4 條第6 項、第1 項之販賣第
    一級毒品未遂罪。又被告持有第一級毒品之低度行為已為販
    賣之高度行為吸收，不另論罪。又被告上開多次販賣第一級
    毒品既遂及1 次販賣第一級毒品未遂之犯行，時間緊接，所
    犯構成要件相同之罪，顯係基於概括犯意為之，為連續犯，
    爰依刑法第56條之規定論以連續販賣毒品既遂一罪，並加重
    其刑。惟被告所犯上開罪名之法定本刑為死刑或無期徒刑部
    分，依刑法第65條第1 項及第64條第1 項規定，均不得加重
    ，爰僅就該法定罰金刑部分予以加重。又被告販賣海洛因數
    量非鉅，且僅販賣予乙○○1 人，犯罪所得無多，情節尚輕
    ，若科處法定最低刑度無期徒刑，猶嫌過重，法重情輕，犯
    罪情狀尚堪憫恕，爰依刑法第59條規定減輕其刑，並與前開
    加重規定部分依法先加後減之。又刑法第56條連續犯之規定
    ，業於94年1 月7 日公布修正刪除，並於95年7 月1 日施行
    。被告行為後，法律有變更，依新法第2 條第1 項規定，比
    較新舊法結果，仍應適用舊法連續犯規定較有利於被告（最
    高法院95年第8 次刑事庭會議決議參照）。又死刑減輕者，
    為無期徒刑或15年以下12年以上有期徒刑。無期徒刑減輕者
    ，為7 年以上有期徒刑，舊刑法第64條第2 項、第65條第2
    項定有明文。而依94年1 月7 日修正公布，於95年7 月1 日
    施行之新刑法64條第2 項、第65條第2 項規定死刑減輕者，
    為無期徒刑。無期徒刑減輕者，為20年以下15年以上有期徒
    刑，被告行為後，法律有變更，依新刑法第2 條第1 項規定
    ，比較新舊法結果，仍應適用舊刑法第64條第2 項、第65條
    第2 項規定較有利於被告，併此明。
三、原審予以被告論科，固非無見，惟查證人乙○○被警查獲後
    ，在警局以其上開行動電話撥打被告上述行動電話，向被告
    佯稱欲購買海洛因1 千元，並約被告至樂翻天遊樂場見面交
    易乙節，已據證人乙○○於本院審理中供述如前，而原判決
    事實欄就此部分漏未記載，即有認定事實不明確之違誤，自
    有未合。被告上訴意旨，否認犯罪，固無足取，公訴人上訴
    意旨，指原判決依刑法第59條規定酌減被告之刑度不當，經
    核難認有理由，然原判決既有上述可議，自應由本院將原判
    決撤銷改判。審酌被告販售第一級毒品海洛因圖利，戕害他
    人身心健康，危害社會治安至鉅，惟念其僅販賣1 人，情節
    非重，犯罪所得無多等一切情狀，量處如主文第2 項所示之
    刑，以資懲儆。
四、又被告為警查獲時扣得如附表一所示之第一級毒品海洛因8
    小包（含包裝袋，因海洛因毒品附著於包裝上剝離不易，應
    將包裝之整體視為海洛因毒品，合計淨重5.44公克、空包裝
    總重2.93公克），與殘留海洛因成分之分裝勺1 支、殘留海
    洛因成分之塑膠盒2 個，殘留海洛因成分之香菸1 支，均與
    海洛因成為一體難以析離，應整體認係第一級毒品海洛因，
    理由詳上述及附表一所示內容，應均依毒品危害防制條例第
    18 條 第1 項前段之規定，不論屬於被告所有與否，均沒收
    銷燬之。又被告因犯本罪所得之財物共計3 萬元（未扣案）
    及附表二所示之行動電話2 具，為被告所有供本件上開販賣
    第一級毒品所用之物，均應依同條例第19條第1 項規定宣告
    沒收之，附表二編號(二)未扣案之行動電話及所得金錢3 萬元
    ，如全部或一部不能沒收時應分別追徵其價額或以其財產抵
    償之。
五、至其餘如附表三所示之第二級毒品甲基安非他命4 包及殘留
    甲基安非他命之玻璃球1 個、香煙盒1 個及行動電話1 具，
    均與本件販賣第一級毒品犯行無關，爰均不予宣告沒收。然
    此部分，已涉有施用毒品罪嫌，本院自應依法告發，並由偵
    查機關依法偵辦，附此敘明。
據上論斷，應依刑事訴訟法第369 條第1 項前段、第364 條、第
299 條第1 項前段，毒品危害防制條例第4 條第1 項、第18條第
1 項前段、第19條第1 項，刑法第2 條第1 項、第11條、修正前
刑法第56條及、第64條第2 項、第65條第2 項、第59條，判決如
主文。
本案經檢察官林惠到庭執行職務。
中    華    民    國    95    年    7     月    27    日
                  刑事第三庭    審判長法  官  周賢銳
                                      法  官  黃仁松
                                      法  官  謝宏宗
以上正本證明與原本無異。
如不服本判決應於收受本判決後10日內向本院提出上訴書狀，其
未敘述上訴理由者，並得於提起上訴後10日內向本院補提理由書
狀（均須按他造當事人之人數附繕本）「切勿逕送上級法院」。
中    華    民    國    95    年    7     月    28    日
                                      書記官  熊惠津
附錄本判決論罪科刑法條：
毒品危害防制條例第4條第1項：
製造、運輸、販賣第一級毒品者，處死刑或無期徒刑；處無期徒
刑者，得併科新臺幣1 千萬元以下罰金。
附表一：【以下之物，係屬違禁物，均應依毒品危害防制條例第
          18條第1 項前段規定，不問屬於犯人與否，均沒收銷
          燬之。至於鑑驗耗用之海洛因既已滅失，自無庸宣告
          沒收銷燬併此敘明。】
編號：第一級毒品海洛因8 小包（含包裝袋，因海洛因毒品附
        著於包裝上剝離不易，應將包裝之整體視為海洛因毒品
        ，合計淨重5.44公克、空包裝總重2.93公克）。【註：
        法務部調查局94年6 月24日調科壹字第220020131 號鑑
        定通知書，見偵卷第26頁】
編號：另扣案之殘留海洛因成份之分裝勺1 支，均與海洛因成
        為一體難以析離，應整體認係第一級毒品海洛因，應依
        毒品危害防制條例第18條第1 項前段之規定，不問屬於
        犯人與否，均沒收銷燬之。
        【註：高雄醫院大學附設中和紀念醫院94年10月25日，
        編號0000-000號檢驗報告，見原審卷第37頁】
編號：另扣案之殘留海洛因成份之塑膠盒（編號742 號、743
        號）2 個，均與海洛因成為一體難以析離，應整體認係
        第一級毒品海洛因，應依毒品危害防制條例第18條第1
        項前段之規定，不問屬於犯人與否，均沒收銷燬之。
        【註：高雄醫院大學附設中和紀念醫院94年10月25日，
        編號0000-000號、0000-000號檢驗報告，見原審卷第38
        頁、第39頁】
編號：另扣案之殘留海洛因成份之香菸1 支（指1 節而已），
        均與海洛因成為一體難以析離，應整體認係第一級毒品
        海洛因，應依毒品危害防制條例第18條第1 項前段之規
        定，不問屬於犯人與否，均沒收銷燬之。
        【註：高雄醫院大學附設中和紀念醫院94年10月25日，
        編號0000-000號、0000-000號檢驗報告，見原審卷第35
        頁】
附表二：【以下之物，係被告丙○○所有，且係供上開犯罪所用
          之物，應依刑法第38條第1 項第2 款前段規定沒收之
          。】
編號(一)：門號0000000000號之行動電話壹具（已扣案）。
編號(二)：門號0000000000號之行動電話壹具（未扣案）。
附表三：【以下之物雖為被告丙○○所有，惟無從證明與本件
          販賣第一級毒品有所關連，爰均不予宣告沒收。】
編號：另扣案之殘留甲基安非他命之玻璃球1 個。
        （見原審卷第36頁之高雄醫醫院大學附設中和紀念醫院
          94年10月25日，編號0000-000號檢驗報告）
編號：香煙盒1 個。
        （見原審卷第40頁之高雄醫醫院大學附設中和紀念醫院
          94年10月25日，編號0000-000號檢驗報告：海洛因及
          甲基安非他命均呈現陰性之反應）
編號：甲基安非他命4 包（毛重約10.8公克）。
        《見偵卷第72頁之高雄醫醫院大學附設中和紀念醫院94
          年8 月2 日，編號0000-000號檢驗報告、原審卷第8
          頁扣押物清單1 紙》【註：被告丙○○施用毒品部分
          ，另案偵辦中】
編號：門號0000000000號之行動電話1 具。
        《見原審卷第8頁扣押物清單1紙》
                                                      K


司法院資訊處製作；財團法人民間司法改革基金會備份。
